臺灣高等法院民事判決
110年度上易字第361號
上  訴  人  傅允濓  

訴訟代理人  張維軒律師
被 上訴 人  韓順華  


上列當事人間請求損害賠償事件，上訴人對於中華民國110年1月
29日臺灣臺北地方法院109年度訴字第2910號第一審判決提起上
訴，本院於110年11月30日言詞辯論終結，判決如下：
    主      文
上訴駁回。
第二審訴訟費用由上訴人負擔。
    事實及理由
一、被上訴人主張：伊與訴外人廖元福為配偶，同任職於共同創
    立之庫果股份有限公司（下稱庫果公司），上訴人於民國10
    8年9月擔任庫果公司專案經理，明知廖元福為有配偶之人，
    竟為如附表編號1至4之不正當男女交往行為，嚴重破壞伊婚
    姻生活之圓滿安全及幸福，侵害伊基於配偶之身分法益，造
    成伊精神上莫大痛苦，得請求非財產上之損害新臺幣（下同
    ）14萬元等情。爰依民法第184條第1項前段、第195條第1項
    、第3項規定，求為命上訴人如數給付及加付自起訴狀繕本
    送達翌日起計法定遲延利息之判決（被上訴人逾上開請求部
    分，非本院審理範圍，於茲不贅）。
二、上訴人則以：伊與廖元福為庫果公司同事，109年4月28日之
    前，並未在公司見過被上訴人，不知廖元福有配偶，與廖元
    福互贈禮物及牽手、摟腰行為乃基於友誼、互相勉勵，尚未
    逾越正常交友範圍。又伊與廖元福為同社區鄰居，下班後一
    同採購日用品，再各自返還住所，並未同住，亦未曾同宿過
    夜。被上訴人訴請非財產上損害過高，應予酌減為5萬元等
    語，資為抗辯。
三、原審命上訴人給付被上訴人14萬元本息，駁回被上訴人其餘
    之請求。上訴人不服，提起上訴，其聲明：㈠原判決不利於
    上訴人部分廢棄。㈡上開廢棄部分，被上訴人在第一審之訴
    及假執行之聲請均駁回。被上訴人答辯聲明：上訴駁回。
四、下列事項為兩造所不爭執，堪信為真實（見本院卷第32至34
    頁、第67頁、第169至170頁）：
　㈠被上訴人於100年間與廖元福結婚迄今。
　㈡廖元福經營庫果公司，上訴人於108年9月擔任庫果公司專案
    經理，於108年12月間與訴外人江朱軒離婚。
五、兩造之爭點如下：
　㈠被上訴人主張上訴人與廖元福有為附表所示之行為，侵害被
    上訴人配偶身分法益，是否有據？
　㈡若為肯定，被上訴人得請求上訴人賠償之金額為何？
六、茲就本件之爭點，說明本院之判斷如下：
　㈠上訴人有無侵害被上訴人基於配偶關係之身分法益且情節重
    大部分：
　⒈按因故意或過失，不法侵害他人之權利者，負損害賠償責任
    ，民法第184條第1項前段定有明文。又婚姻係以夫妻之共同
    生活為其目的，配偶應互相協力保持 其共同生活之圓滿安
    全及幸福，而夫妻互守誠實，係為確保其共同生活之圓滿安
    全及幸福之必要條件，故應解為配偶因婚姻契約而互負誠實
    之義務，配偶之一方行為不誠實，破壞共同生活之圓滿安全
    及幸福者，即為違反因婚姻契約之義務而侵害他方之權利（
    最高法院55年台上字第2053號判例參照）。且足以破壞婚姻
    共同生活之圓滿安全之行止，絕非僅以通姦及相姦行為為限
    ，倘夫妻任一方與他人間存有逾越結交普通朋友等一般社交
    行為之不正常往來，且其侵害配偶所享有普通友誼以外情感
    交往之獨占權益之程度，已達破壞婚姻制度下共同生活之信
    賴基礎之程度，猶足以構成侵害配偶權利之侵權行為。另當
    事人舉證之方法不以直接證據為限，若提出情況證據，使法
    院依經驗法則、論理法則綜合評價足以形成確實之心證，即
    得以該間接證據而合理推定待證事實之存在。
　⒉經查：
　⑴附表編號1部分：被上訴人主張上訴人於108年12月25日與廖
    元福在莫爾頓牛排館用餐，為親密、送禮行為，並一同前往
    誠品行旅等情，業據其提出兩人用餐、上訴人贈與禮物之卡
    片照片及誠品行旅入住宿方案、發票為證（見原審卷第19、
    21、45、51頁）。上訴人雖辯以：廖元福為留學之人，作風
    較為洋派，與伊摟抱乃正常社交行為，而所致贈之禮物卡片
    上所留「Love you 3000」為勉勵之歌曲，作為朋友加油打
    氣之用；另因庫果公司有海外客戶，因時差因素，廖元福預
    定於當晚11時在誠品行旅與海外客戶進行線上會議，上訴人
    為該專案負責人，而與廖元福共同進房確認改版重點及討論
    會議內容，會議進行前即搭車返家，並未同宿云云（見原審
    卷第123至125頁、本院卷第250頁）。惟：
　①上訴人所致贈禮物之卡片，係以燙金字體書寫「Kenneth Lia
    o（廖元福） No matter where you are, I'll be there. 
    Love you 3000. by Shining（上訴人）」等文句，其中「L
    ove you 3000」直譯即為愛你3000遍，上下文未提及係引用
    自同名歌曲之歌詞或其他勉勵用語內容，顯屬愛意之表達。
    又觀諸上訴人與廖元福在牛排館用餐照片，並無其他人同行
    ，席間上訴人撫摸廖元福臉頰，2人雙手交握，上訴人將身
    體疊至廖元福之上、同在一張椅子上之情狀，其舉止互動親
    暱，已逾一般社交禮儀範疇；況該日為聖誕節，係歐美國家
    用以對情人或家人表達情意之重要節日，2人乃於該日有贈
    送卡片、單獨於高級餐館用晚餐，餐後上訴人復與廖元福一
    同前往其所投宿之旅館，並曾進入房間，毫不知避嫌等情境
    以觀，顯已逾越已婚男女、上下屬間之正常社交分際、情誼
    ，侵害被上訴人所享有普通友誼外感情交往獨占權益之程度
    。　　
　②佐以被上訴人提出於109年8月以後登入上訴人前配偶江朱軒
    間臉書而取得網路通訊對話截圖：「（被上訴人：）請問您
    也知兩人關係的嗎？（江朱軒：）是的，發現後也已經來不
    及了…（被上訴人：）可以請問一下您是什麼時候發現的？
    （江朱軒：）聖誕節…其實前1個月就已經很不對勁了，只是
    不願相信而已…知道事情後隔天我還是去上班，中午吃飯吃
    著哭起來」、「（被上訴人：）去年（指108年）12月27被
    叫去罵，他跟傅（指上訴人）提分手…但後來分手失敗…他提
    分手的時候在家裡哭很無言，傅也哭得很慘說，那個週末。
    （江朱軒：）那個週末就是我們談離婚的時候…」、「（江
    朱軒：）他（指上訴人）竟然說我翻他東西…然後就承認…因
    為事實就在眼前啊…然後火速談離婚」等語（見原審卷第151
    、169、225、237頁），可知江朱軒至遲於108年聖誕節時已
    察覺上訴人與廖元福間有不正常之男女情誼交往，經上訴人
    坦認後，2人旋於同年12月30日協議離婚，有臺北○○○○○○○○○
    函附之兩願離婚書可稽（見本院卷第302、304頁），亦徵上
    訴人與廖元福間交往已逾越一般社交範疇，達到足以動搖維
    持婚姻之程度。至上訴人當晚有無在旅館過夜，要不影響其
    有侵害被上訴人配偶權利之侵權行為之認定。上訴人仍以前
    詞為辯，並不足取。
　⑵附表編號2部分：被上訴人主張上訴人與廖元福自109年1月起
    ，承租山丘小墅而同居等語，並提出男女共餐、相依偎之照
    片、訂金單、廖元福所持該社區停車磁卡照片為據（見原審
    卷第53至59頁、第61頁），上訴人則抗辯：伊與廖元福僅係
    承租同社區毗鄰房屋，於下班後共同採購用品、順搭廖元福
    之車輛返回社區，偶而代收包裹貨物云云。查：依上訴人提
    出之租約（見原審卷第275至281頁），其係於109年1月間承
    租地址為台北市○○區○○路○段00號2樓之6、並承租車位B2-42
    ，廖元福訴請與被上訴人離婚案件亦自陳：其係自109年1月
    間於該社區租屋居住（地址為同樓同號之5），並向上訴人
    承租上開車位等情，有該判決書及停車位租約可參（見本院
    卷第98頁、第143、144頁）。佐以被上訴人提出與上訴人助
    理陳璿霙（即connie）間之手機對話截圖：陳璿霙表示上訴
    人於109年1月尾牙左右遷居入厝，有請伊及林卓禎（即moll
    y）前往上址等語（見本院卷第118、120頁），與證人林卓
    禎證述與connie確曾一同受邀前往該址等節亦相符合（本院
    卷第285頁），足見上訴人與江朱軒離婚後旋搬至上址居住
    ，廖元福亦遷至同社區居住，並向上訴人承租車位；復參照
    2人下班後一同用餐、採買生活用品，共乘廖元福車輛返回
    山丘小墅、廖元福訂貨單上填載送貨之地址為上訴人所承租
    之址等情，此等涉及隱私生活之家居日常事務，均非單純同
    住社區、順道搭載之同僚、鄰居私誼可相比擬；遑論廖元福
    與被上訴人間婚姻關係尚未解消，上訴人於108年12月底已
    向江朱軒坦誠與廖元福交往等節，綜合上開事證交互以觀，
    應可推認上訴人承租上址，乃為能進一步與廖元福為男女間
    親密交往之共同生活，廖元福亦無意履行與被上訴人間婚姻
    共同生活，彼等所為已達破壞婚姻制度下共同生活之信賴基
    礎之程度，足以構成侵害被上訴人配偶權益之侵權行為。至
    於廖元福是否實際與上訴人同住一室，要不影響前開與上訴
    人共同生活、親密交往之認定，上訴人仍以前詞為辯，尚無
    可採。
　⑶上訴人復抗辯：其曾向廖元福詢問，廖元福否認有伴侶或配
    偶，迨被上訴人於109年4月28日至公司始知廖元福係有配偶
    之人云云。惟：依被上訴人提出與上訴人前配偶江朱軒間網
    路通訊對話截圖「（江朱軒：）您好，您是？（被上訴人：
    ）您好我是庫果的老闆娘，去年您的太太9月報到之後跟我
    老公有了不該有的關係…。（江朱軒：）他們的事情坦白說
    我也無能為力，所以跟我前妻也在去年度結束關係了…（被
    上訴人：）12月初的時候…（江朱軒：）就我所知的你們「
    分居」是從那時候開始？…（被上訴人：）但我不理解的事
    他們兩個都是已婚狀態…都不成問題嗎？我先生知道她已婚
    （江朱軒：）他們都互相清楚」、「（江朱軒：）那個週末
    就是我們談離婚的時候。還記得他說，他們也談好各自分開
    ，等到兩人兩清再說」等語（見原審卷第147至159頁、第22
    7頁），足見上訴人與江朱軒協議離婚時，已向其坦誠知悉
    廖元福為有配偶之人，並期能與廖元福各自結束與他人之婚
    姻關係。江朱軒雖具狀陳明：上訴人係在收到被上訴人妨害
    家庭通知後，始向伊提及於109年4月才知道廖元福有婚姻關
    係，後來被上訴人傳訊息時係順著被上訴人提問等文句（見
    本院卷第278頁），核與上開截圖顯示江朱軒對被上訴人所
    詢內容均有具體陳詞不符，難認江朱軒係為避免被上訴人再
    次受傷害及安撫心情而為不實陳述；尚難徒以江朱軒事後附
    和上訴人之詞，遽謂上訴人於108年12月間尚不知廖元福係
    有配偶之人。至證人林卓禎雖證述：其於108年9月受僱後並
    不知悉廖元福有配偶，是被上訴人於109年4月28日到公司找
    上訴人理論時才知悉等語（見本院卷第284至286頁），充其
    量僅能證明其不清楚廖元福婚姻狀況，不足以推論上訴人非
    明知或可得而知廖元福係有配偶之人；遑論林卓禎亦證述：
    是有覺得上訴人與廖元福走得比較近，但上訴人、廖元福不
    會跟他說私事，也不知道被上訴人當天來公司對上訴人辱罵
    之原因等語（見本院卷第285至287頁），足見證人林卓禎並
    不清楚上訴人與廖元福交往情形，更不知道上訴人是否知悉
    廖元福是否為有配偶之人，是其所為證述，尚不足證明上訴
    人於109年4月28日後始知悉廖元福為有配偶之人。上訴人就
    其係遭廖元福特意欺瞞始與之交往之利己事實，復未舉證以
    實其說，其前開所辯，亦無足取。
　⑷準此，被上訴人主張上訴人明知廖元福為有配偶之人，仍於
    附表編號1、2所示時間，分別與廖元福有前述不正常男女交
    往情形，足以破壞被上訴人維持婚姻共同生活圓滿、安全及
    幸福之權利，侵害其配偶權益，應負侵權行為損害賠償責任
    ，洵屬有據。　
　⒊至被上訴人另主張：上訴人於附表編號3、4所示時、地，有
    與廖元福在旅館用餐、過夜之侵權行為云云，並提出廖元福
    互贈禮物之照片、信用卡刷卡明細資料、發票、房卡及訂房
    通知為憑（見原審卷第71、75、77、79、81、89頁）。經查
    ：被上訴人所提上開資料至多僅能證明廖元福消費、用餐、
    住宿之事實，且經本院向各該旅館查詢之結果，廖元福雖有
    於附表編號3、4所示之時間、旅館辦理登記入住，入住人數
    均為2人等情（見本院卷第214至222頁），然並無證據證明
    與廖元福同住者為上訴人，被上訴人主張上訴人有附表編號
    3、4所示之行為，應負侵權行為損害賠償責任，並不可採。
  ㈡被上訴人得請求上訴人賠償非財產上之損害14萬元本息：
　⒈按不法侵害他人之身體、健康、名譽、自由、信用、隱私、 
    貞操，或不法侵害其他人格法益而情節重大者，被害人雖非
     財產上之損害，亦得請求賠償相當之金額，此觀民法第195
    條第1 項規定即明。上訴人於廖元福與被上訴人婚姻關係存
    續期間，有於附表編號1、2所示時間，分別為前述逾越一般
    男女正常社交之親密婚外關係，不法侵害被上訴人基於婚姻
    關係而享有婚姻生活圓滿、安全與幸福法益，令其精神上感
    受莫大痛苦，自屬情節重大。又各該不法侵害行為及損害結
    果係現實各自獨立存在、相互區別，上訴人自應就各該發生
    之獨立行為所生之損害，分別負侵權行為損害賠償責任。準
    此，被上訴人依民法第195條第1項規定，請求上訴人賠償該
    2次侵權行為所受非財產上損害，即屬正當。
　⒉又不法侵害他人之人格權，被害人受有非財產上損害，請求
    加害人賠償相當金額之慰撫金時，法院對於慰撫金之量定，
    應斟酌實際加害情形、所造成之影響、被害人所受精神上痛
    苦之程度、雙方之身分、地位、經濟狀況及其他各種情形，
    以核定相當之數額（最高法院47年台上字第1221號、51年台
    上字第223號及76年台上字第1908號判例意旨參照）。查上
    訴人大學畢業，現任職於庫果公司擔任專案經理，月入約8
    萬元，108年總收入72萬8924元（含股利所得），名下有車
    輛1台、數筆投資，財產總額7萬9560元；被上訴人大學畢業
    ，另經營一間紅酒公司，每月收入不固定，約10萬元以下，
    名下無資產，業經兩造分別陳明在卷（見原審卷第273頁、
    本院卷第66頁），且有稅務電子閘門所得調件明細表（見原
    審卷證物袋）足稽。本院審酌上情，參以出生韓國之被上訴
    人與廖元福自100年結婚（見原審卷證物袋），來臺定居10
    年，協助廖元福創業（見原審卷第161、165頁），育有2名
    子女，兩造身分、經濟能力及社會地位暨上訴人先後2次侵
    權行為等一切情狀，認被上訴人請求賠償之金額應各以4萬
    元、10萬元（共14萬元）為適當。
七、按給付無確定期限者，債務人於債權人得請求給付時，經其
    催告而未為給付，自受催告時起，負遲延責任。其經債權人
    起訴而送達訴狀，與催告有同一之效力；遲延之責任，以支
    付金錢為標的者，債權人得請求依法定利率計算之遲延利息
    ；應付利息之債務，其利率未經約定，亦無法律可據者，週
    年利率為5％，民法第229條第2項、第233條第1項前段、第20
    3條分別定有明文。本件被上訴人請求上訴人賠償上開慰撫
    金債權，係屬以金錢支付為標的，則被上訴人請求上訴人自
    起訴狀繕本送達翌日即109年6月6日（原審卷第33頁）起算
    法定遲延利息，亦屬有理。
八、綜上所述，被上訴人依民法第184條第1項前段、第195條第1
    項規定，請求上訴人給付14萬元，及109年6月6日起至清償
    日止，按週年利率5％計算之利息，為有理由，應予准許。原
    審就該部分為上訴人敗訴之判決，並無不合。上訴論旨指摘
    原判決該部分不當，求予廢棄改判，為無理由，應駁回上訴
    。並依民事訴訟法第78條規定，為訴訟費用負擔之判決。
九、本件事證已臻明確，兩造其餘之攻擊或防禦方法及所用之證
    據，經本院斟酌後，認為均不足以影響本判決之結果，爰不
    逐一論列，附此敘明。
十、據上論結，本件上訴為無理由，爰判決如主文。
中　　華　　民　　國　　110 　年　　12　　月　　21　　日
                 民事第二十四庭
                       審判長法  官  胡宏文
                             法  官  陳心婷
                             法  官  陳筱蓉
正本係照原本作成。
不得上訴。
中　　華　　民　　國　　110 　年　　12　　月　　22　　日
　　　　　　   　　　　　　　書記官  陳珮茹 　　　　　　　　　　　　　　
附表：
編號 日期 被上訴人主張之侵權行為態樣 被上訴人原審請求之金額 1 108年12月25日 在莫爾頓牛排館用餐，為親密、送禮行為，並在誠品行旅過夜之不正當男女交往行為 10萬元 2 109年1月至12月 在臺北市○○區○○路0段00號2樓之6處所同居之不正當男女交往行為 30萬元 3 109年2月14日、28日 109年2月14日互贈禮物，並在寒舍艾麗酒店過夜；同年月28日在宜蘭市蘭城晶英酒店用餐，並在礁溪寒沐酒店過夜之不正當男女交往行為 10萬元 4 109年5月2日 在泰安觀止溫泉會館過夜之不正當男女交往行為 10萬元 合計   60萬元